臺北高等行政法院判決　　　　　　　　　　　　　　　九十年度訴字第一一七四號
　　　　　　　　　　　　　　　.
　　原　　　告　甲○○
　　被　　　告　桃園縣稅捐稽徵處
　　代　表　人　乙○○處長）.
　　訴訟代理人　丙○○
　　　　　　　　丁○○
右當事人間因地價稅事件，原告不服桃園縣政府中華民國八十九年十二月二十日八九
府法訴字第二三二○一二號訴願決定，提起行政訴訟。本院判決如左：
    主      文
原告之訴駁回。
訴訟費用由原告負擔。
    事      實
一、事實概要：原告所有坐落桃園縣龍潭鄉○○段七十二地號等十五筆土地（下稱系
    爭土地），被告認其中桃園縣龍潭鄉○○段八五、一二六、三四九地號、南龍段
    八○地號等四筆土地於八十五年公共設施已完竣，另桃園縣龍潭鄉○○段八一、
    九四地號土地係建地，乃依土地稅法第十四條規定核課其八十四年度地價稅新台
    幣（下同）二七七、二二一元、八十五年度地價稅二七七、九四三元、八十六年
    度地價稅二六三、一二六元。原告不服，申請復查結果，被告重新核定為八十四
    年度地價稅五四、八○六元，八十五年度地價稅五六、三六九元，八十六年度七
    五、八七五元。原告仍不服，提起訴願，亦遭決定駁回，遂向本院提起行政訴訟
    。
二、兩造聲明：
　(一)原告聲明：
    1.訴願決定、復查決定暨原處分均撤銷。
    2.訴訟費用由被告負擔。
　(二)被告聲明：
    1.駁回原告之訴。
    2.訴訟費用由原告負擔。
三、兩造爭點：系爭土地公共設施是否已完竣？
　(一)原告主張之理由：
    1.按系爭土地分屬湖底段、龍華段之兩座池塘，地目為「池溜」，於六十六年編
      入都市都畫內，每年均以田賦代金納稅，依法公共設施完竣範圍內土地始得課
      徵地價稅，被告亦認八十四至八十六年公共設施尚未完竣，惟仍課徵地價稅，
      顯有違誤。
    2.被告辯稱其課徵地價稅係因系爭土地未作農業使用，顯屬本末倒置，按系爭土
      地之地目原為「池溜」之兩座池塘，並無地形地貌之改變，被告強辯原告應種
      植農作物，有違政府獎勵休耕之政策。
    3.退步言之，按改制前行政法院八十五年判字第一五二九號判決，被告有義務於
      原告復查申請日，即八十五年一月十日（八十四年度）、八十五年十二月十四
      日（八十五年度）、八十六年十二月十五日（八六年度）起，於二個月內作成
      決定，惟被告延宕至八十九年九月十一日，始以八十七桃稅法第八七○七五七
      一五號函作成復查決定，該期間不應課徵稅款利息，極為明顯。
　(二)被告答辯之理由：
    1.按「已規定地價之土地，除依第二十二條規定課徵田賦者外，應課徵地價稅」
      、「非都市土地依法編定之農業用地或未規定地價者，徵收田賦。但都市土地
      合於左列規定者亦同：一、依都市計畫編為農業區及保護區，限作農業用地使
      用者。二、公共設施尚未完竣前，仍作農業用地使用者。--五、依都市計畫編
      為公共設施保留地，仍作農業用地使用者。」「都市計畫公共設施保留地，在
      保留期間未作任何使用並與使用中之土地隔離者，地價稅或田賦全免」「經依
      復查、訴願或行政訴訟程序終結決定或判決，應補繳稅款者，稅捐稽徵機關應
      於復查決定，或接到訴願決定書，或行政法院判決書正本後十日內，填發補繳
      稅款繳納通知書，通知納稅義務人繳納；並自該項補繳稅款原應繳納期限屆滿
      之次日起，至填發補繳稅款繳納通知書之日止，按補繳稅額，依原應依繳納期
      限屆滿之日郵政儲金匯業局之一年期定期存款利率。按日加計利息，一併徵收
      。」為土地稅法第十四條、第二十二條第一項、土地稅減免規則第十一條及稅
      捐稽徵法第三十八條第三項所明定。
    2.原告訴稱被告依桃園縣政府函據以認定其所有桃園縣龍潭鄉○○段八五、一二
      六、三四九地號、南龍段八○地號等四筆地號土地公共設施已完竣，顯與事實
      不符等語，依桃園縣政府八十五年十二月十二日會勘記錄及八十六年十二月二
      十三日八六府工都字第二五一○五六號函檢具公設已完竣地區會勘紀錄，其公
      共設施均已完竣，按平均地權條例施行細則第二條第一項第四款規定，略以：
      「公共設施完竣地區範圍之勘定，：：：在縣（市）政府為建設局或工務局或
      農業局（科）。」，是被告依桃園縣政府函檢具公設已完竣地區之會勘紀錄，
      據以認定前揭四筆土地公共設施業已完竣，並無不合；惟前揭四筆土地依八十
      九年六八月二十二九日桃稅溪貳字第0000000000000000號函
      示，八十三、八十四、八十五年度並無其他相關勘查資料足以佐證原告有未作
      農業使用之情事，依財政部八十一年十一月二十五日台財稅第八一○八七○六
      六四號函，是上揭四筆系爭土地應自公共設施已完竣次年期即八十六年度起改
      課地價稅，並無不合。
    3.原告訴稱：「系爭土地地目為池或溜，被告強人所難，要其種植農作物。」等
      語，查原告所有系爭土地地目雖為池或溜，惟作農業用地使用之認定除供農作
      外，尚有供養殖、畜牧或供與農業經營不可分離之灌溉等其他之農用。
    4.另原告主張本件應不得加計逾法定復查決定期間之利息乙節，按財政部八十七
      年十月二十二日台財稅第八七一九七○六八八號函釋載明，稅捐稽徵法第三十
      五條第四項固有稽徵機關對於納稅義務人對申請復查，應於二個月內作成復查
      決定之規定，惟未於二個月期間作成復查決定，依同條第五項規定，僅生納稅
      義務人得逕行提起訴願而已，並非可不依稅捐稽徵法第三十八條第三項規定自
      該項補繳稅款原應繳納期間屆滿之日起按日加計利息，是被告依前揭稅捐稽徵
      法第三十八條第三項規定加計利息。
　　理      由
一、按「已規定地價之土地，除依第二十二條規定課徵田賦者外，應課徵地價稅」、
    「非都市土地依法編定之農業用地或未規定地價者，徵收田賦。但都市土地合於
    左列規定者亦同：一、依都市計畫編為農業區及保護區，限作農業用地使用者。
    二、公共設施尚未完竣前，仍作農業用地使用者。：：：五、依都市計畫編為公
    共設施保留地，仍作農業用地使用者。」、「都市計畫公共設施保留地，在保留
    期間未作任何使用並與使用中之土地隔離者，地價稅或田賦全免」、「經依復查
    、訴願或行政訴訟程序終結決定或判決，應補繳稅款者，稅捐稽徵機關應於復查
    決定，或接到訴願決定書，或行政法院判決書正本後十日內，填發補繳稅款繳納
    通知書，通知納稅義務人繳納；並自該項補繳稅款原應繳納期限屆滿之次日起，
    至填發補繳稅款繳納通知書之日止，按補繳稅額，依原應依繳納期限屆滿之日郵
    政儲金匯業局之一年期定期存款利率。按日加計利息，一併徵收。」，分別為土
    地稅法第十四條、第二十二條第一項、土地稅減免規則第十一條及稅捐稽徵法第
    三十八條第三項所明文規定。
二、本件原告所有系爭土地，其中坐落桃園縣龍潭鄉○○段八五、一二六、三四九地
    號、南龍段八○地號等四筆土地於八十五年公共設施已完竣，其中坐落桃園縣龍
    潭鄉○○段八一、九四地號土地係建地等情，有土地登記謄本在卷為憑，並經桃
    園縣政府龍潭鄉公所會同地政局、被告即桃園縣稅捐稽徵處等相關單位分別履勘
    現場查明屬實，有桃園縣政府八十五年十二月十二日會勘紀錄、八十六年三月三
    十一日會勘紀錄及桃園縣政府八六府工都字第五八三一二號函、八十六年十月九
    日復勘紀錄、八十六年十二月二日會勘紀錄及桃園縣政府八十六年十二月二十三
    日八六府工都字第二五一○五六號函暨照片等影本附於原處分卷可稽，自堪認為
    真正。經查系爭土地中桃園縣龍潭鄉○○段八一、九四地號土地地目為建，此觀
    土地登記謄本即明，依土地稅法施行細則第二十一條第二項第一款規定非屬土地
    稅法第二十二條第一項但書規定之土地，本不能課徵田賦，是被告課徵該等地號
    土地八十四年、八十五年及八十六年地價稅，核無不合。又桃園縣龍潭鄉○○段
    八五、一二六、三四九地號、南龍段八○地號土地於八十五年間公共設施業已完
    竣，有桃園縣政府八十五年十二月十二日會勘紀錄可佐，是被告自公共設施完竣
    次年即八十六年度起改課地價稅，尚非無據。至原告主張應不得加計逾法定復查
    決定期間之利息一節，第以稽徵機關未於二個月期間作成復查決定，納稅義務人
    固得逕行提起訴願，惟並無免於依稅捐稽徵徵法第三十八條第三項規定加計利息
    規定之適用，原告所稱要無可採。從而被告以系爭土地其中坐落桃園縣龍潭鄉○
    ○段八五、一二六、三四九地號、南龍段八○地號等四筆土地於八十五年間公共
    設施已完竣，其中坐落桃園縣龍潭鄉○○段八一、九四地號土地係建地，而予以
    課徵地價稅，揆諸首揭法條規定，並無違誤，訴願決定予以維持，亦無不合，原
    告之訴難認有理由，應予駁回。
據上論結，本件原告之訴為無理由，依行政訴訟法第九十八條第三項前段，判決如主
文。
中　　華　　民　　國　　　九十一　　年　　　一　　　　月　　二十九　　　日
                 　　　　   臺 北 高 等 行 政 法 院  第 一 庭
                             　　　　      審 判 長  法    官  鄭忠仁
                                           　　　    法    官  林金本
                                                     法    官  林育如
右為正本係照原本作成。
如不服本判決，應於送達後二十日內，向本院提出上訴狀並表明上訴理由，如於本判
決宣示後送達前提起上訴者，應於判決送達後二十日內補提上訴理由書（須按他造人
數附繕本）。
中　　華　　民　　國　　　九十一　　年　　　一　　　　月　　二十九　　　日
       　　　　　　　　　　　　　　　　　　　　　　　書 記 官　王永昌
